臺灣高等法院花蓮分院刑事判決　　　　　　　　　　　九十三年度上訴字第二號
　　上訴人即被告　甲○○
　　選 任辯護 人　吳漢成律師
右上訴人即被告因殺人未遂等案件，不服臺灣臺東地方法院九十二年度訴字第一六一
號中華民國九十二年十二月十七日第一審判決（起訴案號：臺灣臺東地方法院檢察署
九十一年度偵字第二四六三、九十二年度偵字第一０六０號），提起上訴，本院判決
如左：
    主  文
上訴駁回。
    事實及理由
壹、竊盜部分：
一、本案經本院審理結果，認第一審以上訴人即被告連續竊盜，判處罰金一千五百元
    ，並諭知易服勞役之折算標準，認事用法及量刑均無不當，應予維持，並引用第
    一審判決書記載之事實、證據及理由。
二、被告上訴，仍執前詞，謂告訴人手推車上之輪胎是其所有，其只是去拆回來而已
    ；又水果籃上面之商店名稱都是一樣，所以誤拿云云。惟被告始終未能證明告訴
    人手推車上之輪胎是其所有，且果真被告之手推車輪胎係被告訴人拆換，亦可叫
    告訴人換回或報警處理，豈有私下自行拆換之理；又水果籃既置放於告訴人貨車
    上，即為告訴人所有，衡情要無自他人車上「誤拿」之可能。是被告所辯，尚難
    採信。其請求改判無罪，並無理由，應予駁回。
貳、殺人未遂部分：
一、甲○○於臺東縣臺東市○○街十六巷一○八號果菜批發市場，擺攤經營水果批發
    ，林孜鍵亦於斜對面設攤經營水果批發，甲○○於民國（下同）九十一年二月六
    日，竊取林孜鍵所有之手推車輪胎二個，復於同年六月二十六日，竊取林孜鍵所
    有置於貨車上之塑膠水果籃六個（所犯竊盜罪如前所述），雙方因而口角打架，
    甲○○被林孜鍵打傷，心生不滿，竟基於殺人之犯意，於同年六月三十日凌晨四
    時三十分前，頭戴全罩式黑色安全帽，手持其所有之不銹鋼製西瓜刀一把（刀刃
    長約三十公分、寬約六公分，刀柄長約十五公分），先行前往臺東市○○街三一
    一巷七號林孜鍵住處前方空地，埋伏於林孜鍵所有車牌Ｅ七─一四二八號小貨車
    後方，同日凌晨四時三十分許，林孜鍵自其住處走出，欲駕駛小貨車前往市場時
    ，甲○○突從林孜鍵背後衝出，持西瓜刀朝林孜鍵後腦部位猛砍，林孜鍵聽見聲
    響回頭，見狀立即伸出右手抵擋，甲○○再朝林孜鍵之頭面部位持續猛砍，林孜
    鍵復以雙手抵擋，因而受有右手掌及手腕深裂傷、右拇指及食指幾乎截肢、左手
    臂及前臂深裂傷十五公分長等傷害，血流如注，無法再以雙手抵擋，而倒躺於小
    貨車駕駛座上。甲○○仍不罷休，復持西瓜刀向林孜鍵身體砍去，林孜鍵只得以
    雙腳與之抵抗，仍遭砍中，左膝深裂傷十五公分長。其間，林孜鍵大聲喊叫呼救
    ，其妻蔡金燕驚醒，衝出家門搭救，甲○○見事跡敗露，旋騎乘機車倉皇逃去，
    安全帽及西瓜刀則遺留現場，蔡金燕立即報警處理，查扣上開安全帽及西瓜刀，
    並於同日凌晨五時許，在臺東市○○路與泰安街口查獲甲○○。林孜鍵則因蔡金
    燕及時送醫始免於難。案經林孜鍵訴由臺東縣警察局臺東分局報請臺灣臺東地方
    法院檢察署檢察官偵查起訴。
二、訊據上訴人即被告固不否認於右揭時、地，頭戴安全帽，手持西瓜刀砍傷告訴人
    ，惟矢口否認殺人犯行，辯稱：我是要找告訴人理論前幾天他傷害我的事，我請
    他停車，他停下來後就罵我，咬我的右手又踢我，所以我才拿西瓜刀防衛，我沒
    有殺他的意思云云。
三、經查：
（一）右揭事實，業據告訴人於偵查、原審及本院審理時指訴甚詳，核與證人蔡金燕
      於原審證述之情節相符，復有扣案之西瓜刀一把、全罩式黑色安全帽一頂，及
      卷附之馬偕紀念醫院臺東分院診斷證明書、佛教慈濟綜合醫院之診斷證明書、
      病歷、病情說明書，暨中華民國身心障礙手冊影本等各一份可稽。
（二）扣案之西瓜刀經原審當庭勘驗結果，係不鏽鋼製之刀刃，前端缺口長四公分、
      中間缺口長一公分、末端缺口長一點二公分，有勘驗筆錄足憑（原審卷第九十
      六頁）。被告於原審亦供承行兇時西瓜刀有砍到車子，卡在車頂，刀刃上才造
      成缺口，行兇前西瓜刀子僅有一點點小缺口等情。顯見被告持刀砍殺被害人時
      用力猛烈，始造成被害人幾乎截肢與多處深度創傷之傷勢及前述之三個缺口。
      又持西瓜刀砍殺人之身體，足以致人於死，為一般人所明知。被告持以朝被害
      人後腦及頭面等要害部位部猛砍，足見其行兇時確有殺人之故意。雖然被害人
      所受之傷害，僅在手腳部位，惟此乃被告朝被害人後腦及頭面部等要害部位砍
      殺時，經被害人以手腳抵抗自保之結果，自不得執此解為被告行兇時僅係出於
      傷害之犯意而已。
（三）再被告選擇凌晨四時三十分天色未明時，頭戴黑色全罩式安全帽及西瓜刀，埋
      伏被害人小貨車後面，足見其欲伺機行兇。所辯其係要找被害人理論前幾天被
      傷害之事，因被害人先咬其右手又踢，才拿西瓜刀防衛云云，無非卸責之詞，
      不足採取。
（四）又警方據報於九十一年六月三十日凌晨約五時許，抵達告訴人住處時，證人蔡
      金燕及告訴人母親李金梅隨即告知行兇者為「甲○○」等情，業據證人蔡金燕
      及證人台東分局警員林天佑於原審審理時證述明確。故被告行兇後前往警局投
      案，雖於行經中興路與泰安街口為警攔獲時，當場即表明投案之意，惟被告表
      明投案意思前，警方已知悉其為犯罪嫌疑人，故被告之投案尚不符合自首之要
      件。
（五）綜上所述，本件事證明確，被告犯行堪以認定。
四、核被告所為，係犯刑法第二百七十一條第二項、第一項之殺人未遂罪。被告雖已
    著手殺人行為之實施，惟未生死亡之結果，其犯罪尚屬未遂，依刑法第二十六條
    規定，得按既遂犯之刑減輕之。又被告所犯殺人未遂罪與上開竊盜罪間，犯意各
    別，罪名不同，應分論併罰。公訴意旨認被告所犯上開二罪，為牽連關係，容有
    未當，附此敘明。原審因適用上開規定，並審酌被告貪小便宜竊取告訴人物品，
    事後更痛下殺手，且手段兇殘，造成告訴人肢障，惟念其尚無其他不良素行，及
    已與告訴人達成和解，賠償損害等一切情狀，量處有期徒刑五年二月，並將扣案
    之黑色全罩式安全帽一頂、西瓜刀一把沒收之。認事用法及量刑，均無不合。被
    告上訴，否認殺人，求予撤銷改判，為無理由，應予駁回。
據上論斷，應依刑事訴訟法第三百七十三條、第三百六十八條，判決如主文。
本案經檢察官翟光軍到庭執行職務。
中      華      民      國      九十三      年    七    月    二十九    日
                                  審判長法官  吳  鴻  章
                                        法官  張  健  河
                                        法官  林  慶  煙
右為正本證明與原本無異。
如不服本判決，應於判決送達後十日內向本院提出上訴狀。其未述理由者，並應於
提出上訴狀後十日內向本院補提理由狀(須附繕本)。
                                      書記官  陳  萬  山
中      華      民      國      九十三      年    七    月    二十九    日
